臺灣臺北地方法院刑事判決　　　　　　　94年度易緝字第87號
公　訴　人　臺灣臺北地方法院檢察署檢察官
被　　　告　丙○○
選任辯護人　謝啟明律師
　　　　　　杜英達律師
上列被告因詐欺等案件，經檢察官提起公訴（85年度偵緝字第
1055號），本院判決如下：
    主  文
丙○○共同意圖為自己不法之所有，以詐術使人將本人之物交付
，處有期徒刑肆月，如易科罰金，以參佰元折算壹日。
    理  由
一、丙○○與邱智宏（另案經台灣高等法院以八十六年上訴字第
    五九三九號判決以連續行使偽造私文書罪，判處有期徒刑三
    年二月，經最高法院駁回上訴確定）、丁泰來（另案通緝中
    ）及張維新（經本院八十六年度訴字第一二一九號判處詐欺
    罪有期徒刑四月，並經台灣高等法院駁回上訴確定）等人共
    同意圖為自己不法之所有，先由邱智宏等於民國八十二年二
    月廿五日取得甲○○所交付之台北市○○街八十四號一樓及
    八十六號地下樓之房地權狀等資料後，竟未經甲○○同意，
    於八十二年三月初，透過丙○○之引介後，向乙○○佯稱：
    張維新欲以前述房地抵押向乙○○借款，使乙○○陷於錯誤
    ，於八十二年三月五日與張維新及前開中之一人冒稱「甲○○」之人簽立最高限額抵押權二千四百萬元之第二順位抵押
    契約，邱智宏等則利用甲○○前交付之上開文件，由丙○○
    委託不知情之代書周素菁偽造甲○○同意提供上開建物並擔
    任義務人之土地及建築改良物抵押權設定書暨土地登記書（
    原「義務人兼擔保物提供人」欄上已蓋有甲○○印章）後，
    再由周素菁持各該文件向台北市建成地政事務所申請辦理抵
    押權設立登記，使不知情之承辦地政人員將上開不實之抵押
    事項登載於職務上所掌管之登記簿上，足以生損害於甲○○
    、乙○○及地政機關文書登載之正確性。其後乙○○於八十
    二年三月十三日即將一千七百六十萬元匯入張維新台北銀行
    忠孝分行帳戶，張維新隨依丁泰來之指示提領五百九十九萬
    元交予邱智宏，其餘款項由丁泰來等人辦理轉帳，並給付佣
    金二十萬元予丙○○，剩餘一萬元則由張維新領取。嗣甲○○於八十二年六月間，將前述房地辦理所有權登記予不知情
    之周乾男，然邱智宏等人並未給付不動產買賣之尾款而逃匿
    無蹤，甲○○久候無訊，嗣於八十二年七月間查知上情，始
    知受騙。
二、案經甲○○及乙○○訴請台灣台北地方法院檢察署檢察官偵
    查起訴。
    理  由
一、訊據被告矢口否認有何詐欺或偽造文書之犯行，辯稱：本案
    當時擔任代書，是案外人李文華說有一個峨嵋街房子要貸第
    二順位二千萬元，請我去找金主乙○○借貸，我並不認識邱
    智宏、張維新及屋主甲○○，僅核對過甲○○身分證影本送
    地政事務所辦理抵押權設定，我事先沒有確認甲○○的身分
    。到銀行撥款那天，李文華、丁泰來及乙○○都有在場，由
    乙○○親自核對到場「甲○○」之身分證正本，我並不知道
    到場之人並非甲○○本人，借款的錢在銀行有交張維新等人
    ，扣掉月息三分，三個月。事後我有拿到丁泰來給的佣金二
    十萬元，我只是單純介紹人，其他的事都不知道云云。
二、本件公訴人已當庭就原起訴書犯罪事實欄之記載中，邱智宏
    、丁泰來冒用名義簽發本票及支票及與甲○○簽訂買賣協議
    書部分，認與被告並無犯意聯絡（見本院卷(二)第一零一頁）
    ，而非起訴之犯罪事實，故本件審理之範圍限於原起訴書所
    載冒用告訴人甲○○名義，向告訴人乙○○借款之部分。經
    查：
  (一)告訴人甲○○於偵查中之供述，依刑事訴訟法第一百五十九
    條第一項，原則上不具證據能力，再依刑事訴訟法第一百五
    十九條之一第二項之規定，由其立法意旨以觀，可知被告之
    對質詰問權於檢察官訊問證人時是否受到妥適保障，乃為判
    斷是否有該條所稱「顯有不可信之情況」之重要認定標準之
    一，查本件檢察官偵查中傳訊甲○○時，被告並未到庭而無
    機會對之為對質詰問，則揆諸前述說明，即產生顯有不可信
    之情況，故甲○○於偵查時之供述，乃不具證據能力。惟甲○○於本院八十六年度易字第一五六號詐欺案件審理中到庭
    ，此部分之供述即有證據能力，依甲○○之指訴：臺北市○○街八十四號一樓及八十六號地下室房地證件當時都是蓋空
    白文件，與我接洽是自稱邱智健的人，丙○○是仲介乙○○
    與丁泰來借錢的代書，我從頭到尾未與她碰過面等語（八十
    六年度易字第一五六號卷第七七頁）。而共犯邱智宏冒稱邱
    智健名義，向甲○○佯稱欲購買甲○○所有台北市○○街八
    十四號一樓及八十六號地下樓之房地等情，業經法院判處行
    使偽造私文書罪確定（見卷附台灣高等法院八十六年度上訴
    字第五九三九號判決、最高法院八十八年度台上字第一五○
    八號判決），可知，甲○○提供空白文件給自稱邱智健之邱
    智宏後，事後並未出面向乙○○借款。至於共犯邱智宏辯稱
    不認識丙○○，自己也是受害人，不知貸款之事云云，惟邱
    智宏之犯行業經判決確定，則其所言，無非為事後卸責之詞
    ，顯不足為有利於被告之認定。
  (二)告訴人乙○○於接受檢察官訊問時所為之陳述，為被告以外
    之人於審判外之言詞陳述，依刑事訴訟法第一百五十九條第
    一項之規定，前述陳述原則上均不具證據能力；惟乙○○八
    十六年度易字第一五六號詐欺案件（下稱前案）審理中，已
    基於證人地位、經合法具結、並在賦予被告對質詰問機會之
    情形下為證述，則其前開陳述，即因其在本件公判庭至本院
    作證，而取得證據能力。證人乙○○結證稱：被告是我的代
    書介紹本案，設定最高限額抵押權二千四百萬元，給付現金
    是二千萬元，利息是三分，直接從銀行扣掉，實際支付一千
    六百萬元。撥款時被告等人有在場，我有核對屋主身分證，
    但事後知道不是甲○○本人，被告是代書應該很清楚等語（
    八十六年度易字第一五六號卷第二五頁）。再依證人李文華
    於前案結證稱：八十二年三月透過丁泰來介紹給被告轉介金
    主，因被告跟我說她有個金主可借錢，剛好丁泰來要辦二胎
    ，所以介紹給他們認識，當初丁泰來說他認識甲○○，就直
    接介紹丙○○與丁泰來認識。第一次見面我有拿謄本給被告
    ，第二次丁泰來本人有來，我在現場無經手，證件是丁泰來
    交給被告。撥款當天有被告、丁泰來及金主乙○○在場，甲○○沒有在場，我以為丁泰來買下來，我有向被告提醒注意
    貸款事情，據我所知，被告與丁泰來去菲律賓首都銀行照會
    過，撥款當天被告在櫃臺進進出出等語（八十六年度易字第
    一五六號卷第三六、六四、七七頁反面及一二七頁反面）。
    顯然證人李文華介紹被告與丁泰來等人認識後，即由被告與
    丁泰來直接洽談，並由被告介紹金主乙○○給丁泰來等人，
    被告既然從事代書業務多年，對於所提供之物保、人保，自
    應本於代書專業而特別注意。本件又係由第三人之不動產設
    定抵押，而依證人李文華所證述，丁泰來認識甲○○，而撥
    款當天丁泰來在場，甲○○本人未到場，被告自承有核對過
    甲○○身分證影本，卻未表示異議，顯然明知自稱甲○○之
    人並非甲○○本人之實情，卻辯稱撥款當天是乙○○自己核
    對身分證正本無訛，不知甲○○本人未到場云云，顯係事後
    卸責之詞。再者，被告於八十二年間即因本案而收取高達二
    十萬元之佣金，若僅限於承辦代書送件業務，顯然所收取代
    價亦與一般行情有悖，故本件被告自係明知丁泰來等人冒名
    辦理不動產抵押借貸之實情，而於介紹金主乙○○後，該二
    十萬元係由丁泰來朋分之詐欺佣金。
  (三)此外，丁泰來持甲○○上開房地所有權狀等資料向乙○○設
    定第二順位最高限額抵押權，貸款二千萬元，而由被告委託
    不知情之被告代書事務所內周素菁送件等情，亦經證人周素
    菁於前案中結證明確（八十六年度易字第一五六號卷第九九
    頁反面、二三三頁），並有台北市○○街八十四號一樓及八
    十六號地下樓之房地抵押權設定及所有權移轉登記申請資料
    影本附卷足憑（八十六年度偵字第七八三六號卷第九三頁以
    下）。被告使不知情之承辦地政人員將該不實之抵押事項登
    載於所掌管之登記簿原本，足以生損害於甲○○、乙○○及
    地政機關文書登載之正確性。嗣後於八十二年三月十三日由
    乙○○撥款一千七百六十萬元入張維新帳戶後，張維新依丁
    泰來之指示隨即提領五百九十九萬元交予邱智宏，其餘款項
    由丁泰來等人辦理轉帳，剩餘一萬元則由張維新領取等事實
    ，亦有台北銀行忠孝分行八十五年六月十九日、八十六年八
    月十一日及八十六年九月九日函所附台北銀行存款明細帳、
    取款條、支票申請書代收入傳票、大額領款登記備查簿等影
    本（八十六年度偵字第七八三六號卷第二三八至二四○頁，
    及八十六年度易字第一五六號卷第一四七至一五五頁、第一
    六七至一七三頁）在卷可稽。本件事證明確，被告犯行堪以
    認定，自應依法論科。
三、核被告所為，係犯刑法第三百三十九條第一項詐欺罪、第二
    百十四條使公務員登載不實罪。其與邱智宏、丁泰來、張維
    新等人間有行為分擔及犯意聯絡，均為共同正犯。又被告所
    犯上開二罪間，有方法結果之牽連關係，應論以較重之詐欺
    罪。爰審酌被告之素行、品行、犯罪之動機、目的、手段、
    參與程度、所生危害及因犯罪所得之金額，及犯罪後二度通
    緝逃匿，事後又矯詞卸責，不知悔悟等一切情狀，量處如主
    文所示之刑，並諭知易科罰金之折算標準，以示懲儆。
據上論斷，應依刑事訴訟法第二百九十九條第一項前段、刑法第
二十八條、第三百三十九條第一項、第二百十四條、第五十五條
、第四十一條第一項前段，罰金罰鍰提高標準條例第一條前段、
第二條，判決如主文。
本案經檢察官蕭惠菁到庭執行職務。
中　　華　　民　　國　　94　　年　　12　　月　　14　　日
　　　　　　　　　刑事第十庭審判長法　官　丁蓓蓓
                                  法  官  林柏泓
                                  法  官  紀文惠
以上正本證明與原本無異。
如不服本判決，應於判決送達後10日內，向本院提出上訴狀。
　　　　　　　　　　　　　　　　  書記官　劉新怡
中　　華　　民　　國　　94　　年　　12　　月　　14　　日
